臺灣高等法院臺中分院刑事判決　　　　 94年度上易字第635號
上　訴　人　臺灣南投地方法院檢察署檢察官
被　　　告　丙○○
被　　　告　丁○○
共　　　同
選任辯護人　林道啟　律師
上列上訴人因背信案件，不服臺灣南投地方法院93年度訴字第
716號中華民國94年4月13日第一審判決（起訴案號：臺灣南投
地方法院檢察署93年度偵續一字第4號），提起上訴，本院判決
如下：
    主  文
原判決撤銷
丙○○、丁○○均無罪。
    理  由
一、檢察官上訴意旨略以：告訴人乙○○略以被告二人犯行僅論
    處有期徒刑六月、五月，且准予易科罰金，顯屬輕縱，應予
    從重量刑，經核非顯無理由，因依刑事訴訟法第334條第2項
    、第361條起起上訴。
二、公訴意旨以：告訴人乙○○與被告丙○○二人為兄弟關係，
    各出資新台幣（下同）二十五萬元，原在南投縣竹山鎮○○
    里○○路一之二號，合夥經營金源鐵工廠，生產製茶揉捻機
    、乾燥機等機器，是丙○○係該鐵工廠合夥人處理工場相關
    事務之人，但丙○○與其子丁○○共同基於意圖為自己不法
    利益之概括犯意，先於民國九十年十月十一日將金源鐵工廠
    申報停業，由丁○○於九十年十一月二十一日在南投縣竹山
    鎮○○里○○路一之三號，另行設立「金原機工社」，使用
    金源鐵工廠所設立之電表，且連續於：(1)於九十年十月二十
    七日將金源鐵工廠之製茶揉捻機二部，以四萬元（每部二萬
    元）之價格賣予不知情之陳訓舜；(2)於九十年十一月二十四
    日以二萬元之價格將金源鐵工廠之製茶揉捻機一部出售予不
    知情之田哲宗，嗣於翌日（即二十五日），田哲宗以車牌號
    碼不詳之自用小貨車載運該部製茶揉捻機，於駛出金源鐵工
    廠途中，經乙○○發覺，加以攔阻，田哲宗乃將該製茶揉捻
    機搬回金源鐵工廠，並向丙○○、丁○○取回上開款項；(3)
    於九十一年五月三十日以二萬元之價格將金源鐵工廠之製茶
    揉捻機一部販售予不知情之謝通儒；(4)於九十一年七月某日
    以二十二萬元（起訴書及原審判決均誤載為二萬二千元）之
    價格將金源鐵工廠乾燥機一部賣予不知情之林易武，並將所
    得價款悉數入己，而為違背其應善盡合夥人保管持有任務之
    行為，致生損害於合夥財產及合夥人乙○○之利益；涉犯刑
    法第三百四十二條第一項之罪嫌云云。
三、訊據被告丙○○固不否認與告訴人乙○○各出資一半合夥經
    營金源鐵工廠，生產製茶揉捻機、乾燥機等機器，由乙○○
    為登記名義負責人，實際上二人均有業務執行權，工廠經營
    損益各自負擔一半，每月結算一次，於九十年十月十一日自
    行向財政部臺灣省中區國稅局竹山稽徵所將金源鐵工廠申報
    停業一年，並與其子丁○○於右揭時、地共同將鐵工廠內之
    製茶揉捻機、乾燥機等機器販售予不知情之陳訓舜、田哲宗
    、謝通儒、林易武等事，惟矢口否認有何背信之犯行，於原
    審法院辯稱：將金源鐵工廠辦理停業係經過乙○○之同意，
    並非擅自為之；因工廠停業期間，為免機器放久生銹，所以
    才變賣，而停業後，因銀行存簿、工廠收支現金簿等均放置
    在乙○○處，我無法記帳、入帳，所以將賣得之款項暫時存
    放在自己帳戶內等語。被告丁○○對於九十年十一月二十一
    日以自己名義為負責人，在南投縣竹山鎮○○里○○路一之
    三號另行設立金原機工社，並偕同父親丙○○將右揭製茶揉
    捻機、乾燥機等機器販售予不知情之陳訓舜、田哲宗、謝通
    儒、林易武等事固不否認，惟矢口否認有何背信之犯行，於
    原審法院辯稱：金源鐵廠停業前，乙○○、丙○○都是各自
    處理工廠事務，停業後，因乙○○未居住在鐵工廠，而伊的
    住家即在鐵工廠旁，有些客戶需善後服務，自然由伊與父親
    幫忙處理；至於伊自己成立之金原機工社與金源鐵工廠完全
    沒有關係等語。於本院共同辯稱：丙○○於金源鐵工廠停業
    後，代墊九十年十一月十五日應繳稅金一萬一千五百九十元
    、記帳費用一千五百元；九十年十二月二十一日代支付三菱
    五金行機械材料費三千八百元；九十年十一月二十八日支付
    金源鐵工廠所有貨車定期檢驗費四百五十元；九十一年一月
    二日代金源鐵工廠退天心製茶廠溢收款八千二百元；九十一
    年三月十五日代金源鐵工廠繳納稅款一萬六千零六十七元，
    共四萬三千一百零七元。足證丙○○雖未經乙○○同意自行
    銷售機器，將來合夥清算時會將該貨款計入。金原機工社九
    十一年四月二十五日至同年六月二十五日之電費為四千一百
    三十一元；九十二年四月二十四至同年六月二十五日之電費
    為四千四百九十九元；九十一年六月二十五日至同年八月二
    十七日之電費為六千一百十八元；九十二年六月二十五至同
    年八月二十六日之電費為七千四百零一元。比較上開電費可
    證九十一、九十二年七、八月電費暴增係因炎夏冷氣用電所
    致。被告與告訴人兄弟之父陳金源生前指示子孫，開設公司
    行號，應一律使用「金源」之名稱，是金源鐵工廠停業時，
    丁○○仍使用金原機工社，其本意並非使金源鐵工廠之客戶
    混淆，以圖利益。此可由被告大哥陳世河開設金源國術館，
    二哥陳世泉開設金源鋁門窗，五弟開設金源電器行、六弟陳
    世鐘開設金源木藝廠、七弟陳世朋開設金源製茶機器行得知
    等語。
四、按民法之合夥乃為二人以上互約出資以經營共同事業之契約
    ，隱名合夥則為當事人約定一方對於他方所經營之事業出資
    而分受其營業所生之利益，及分擔其所生損失之契約。故合
    夥所經營之事業係合夥人全體共同之事業，隱名合夥所經營
    之事業，則係出名營業人一人之事業，非屬隱名合夥人共同
    之事業，苟其契約係互約以經營共同之事業，則雖約定由合
    夥人中一人執行合夥之事務，其他不執行合夥事務之合夥人
    ，僅於出資之限度內負分擔損失之責任，亦屬合夥，而非隱
    名合夥（最高法院四二年台上字第四三四號判例參照）。查
    ，乙○○與丙○○各出資二十五萬元，原在南投縣竹山鎮○○里○○路一之二號，合夥經營金源鐵工廠，生產製茶揉捻
    機、乾燥機等機器，由乙○○為登記名義負責人，實際上二
    人均有業務執行權，均為處理鐵工廠相關事務之人，工廠經
    營損益各自負擔一半，每月結算一次，並於九十年十月十一
    日向財政部臺灣省中區國稅局竹山稽徵所將金源鐵工廠申報
    停業一年等情，有合夥契約書二份、經濟部工廠登記證一份
    、南投縣政府營利事業登記證一份、營利事業統一證停業申
    請書一份、南投縣政府稅捐稽徵處竹山分處函一份等為證（
    均見九十二年度偵續字第二二號卷第一０、六四至六九頁）
    ，復與證人游素秋（即金源鐵工廠前會計小姐）到庭證稱金
    源鐵工廠經營損益與結算方式乙情大致相符（見原審九十四
    年三月二日審理筆錄），顯然金源鐵工廠乃被告丙○○與告
    訴人互約出資共同經營之事業，與隱名合夥之單純投資出名
    營業人一人之事業尚屬有別，當為一般合夥之性質。且依被
    告與告訴人於九十年二月二十六日在南投縣竹山鎮調解委員
    會所成立之調解，其第二、三點分別為「外銷生意洽商，外
    國出差服務，兩造輪流執行職務」、「國內生意出貨，應予
    客戶簽收，以利日後對帳。」，此有調解書影本可憑（見原
    審卷第三五頁），足認被告丙○○及乙○○均互為金源鐵合
    夥事業執行業務之人，有出售金源鐵工廠所生產機器之權。
    因此被告丙○○自行出售或委由其子即被告丁○○出售上開
    機器，如無價格不合理之情形，即不能認有背信。且機器產
    品本即欲出售賺取利潤，如因一時停業，即不予出售久存，
    可能發生瑕疵、損壞。因此如有合理價格，即予出售，不能
    認係違背合夥利益。況告訴人亦自承曾於九十年十月十一日
    申請停業後之九十年十一月十二日出售一台揉捻機，得款二
    萬一千元。是不能以被告於停業後自行出售合夥機器，即謂
    有背信之故意。另被告等雖未將於停業後出售之所得記入帳
    冊。但上開被告所出售之製茶揉捻機四部、乾燥機一部，原
    均已登記於帳冊內，如因出售而不存在，極易查核，無法被
    侵吞。而被告丙○○於金源鐵工廠停業後，代墊九十年十一
    月十五日應繳稅金一萬一千五百九十元、記帳費用一千五百
    元；九十年十二月二十一日代支付三菱五金行機械材料費三
    千八百元；九十年十一月二十八日支付金源鐵工廠所有貨車
    定期檢驗費四百五十元；九十一年一月二日代金源鐵工廠退
    天心製茶廠溢收款八千二百元；九十一年三月十五日代金源
    鐵工廠繳納稅款一萬六千零六十七元，共四萬三千一百零七
    元，亦均未入帳，此有帳冊、收費明細單、收據、交通部公
    路局南投監理站委託八通汽車股份有限公司自行收納款項收
    據、客戶天心製茶廠收據、南投稅捐稽徵處繳款書收據聯等
    件可憑，足認丙○○於九十年十月十一日停業後，有關合夥
    之所有支出、收入，均未記入合夥帳冊。綜上事證，不能認
    被告丙○○未經乙○○同意自行銷售原已入帳之機器，未將
    銷貨情形記入帳冊，即認有背信之行為。且被告丙○○與告
    訴人本已因合夥發生爭執，如何再將此出售事宜登記於告訴
    人所保管之帳冊上。
五、另被告丙○○於九十年九月十二日以員林中正路郵局存證信
    函通知告訴人乙○○「因合夥事業虧損連連，且合夥人間意
    見紛歧，擬拆散合夥」。乙○○於九十年九月二十一日以名
    間新街郵局存證信函函知丙○○謂「本人想暫停營業，休息
    是走更長的路，事業前程無量，如有意見文到十五日內提出
    ，否則照實施。」告訴人並通知於九十年十月十九日開會討
    論暫停營業年限、存貨器具盤點及保存事宜、帳目結算。上
    開各情，有存證信函二紙、金源鐵工廠合夥人會議通知單可
    憑（均影本）。足認告訴人已同意金源鐵工廠辦理停業。丙○○委託正一會計事務所人員於九十年十月十一日辦理停業
    ，並無違背告訴人乙○○意思。
六、被告大哥陳世河開設金源國術館，二哥陳世泉開設金源鋁門
    窗，五弟開設金源電器行、六弟陳世鐘開設金源木藝廠、七
    弟陳世朋開設金源製茶機器行，此有照片四張可憑。是被告
    辯稱：被告丙○○等之父陳金源指示子孫，開設公司行號，
    應一律使用「金源」之名稱，顯屬有據。且被告係於金源鐵
    工廠停業後之九十年十一月二十一日始辦理金原機工社之營
    利事業登記，亦不能認有違反競業關係之背信行為。是被告
    丁○○於金源鐵工廠停業時，丁○○使用金原機工社申請辦
    理營利事業登記，不能認係使金源鐵工廠之客戶混淆，以圖
    利益。
七、又金源鐵工廠係使用「電號：00000000000、用
    電地址：竹山鎮○○路一之二及一之三號一樓」；而金原機
    工社係使用「電號：00000000000、用電地址：
    竹山鎮○○路一之二號二樓」，且「電號：0000000
    0000」係於九十年五月二日開始供電，此部分業經台灣
    電力公司（下稱台電公司）竹山服務處主任呂克晃於偵訊時
    （見九十二年度偵續字第二二號卷第二二一頁背面、第二二
    二頁）證述無誤，亦有台灣電力公司表燈登記單乙紙（同偵
    卷第二二六至二二七頁頁）在卷足憑。經原審法院向台灣電
    力公司調取前述二電號，約自九十一年十二月起至九十三年
    三月止之用電情形，發現金原機工社所使用之用電量，並無
    明顯用電量減少之情形，易言之，若被告丁○○所經營之金
    原機工社，均故意使用原金源鐵工廠電號之供電，何以供應
    金原機工社之「00000000二二之電號」無明顯之
    減少，反而金源鐵工廠之用電量，從原本每月約四、五千元
    減少至二、三千元，此亦有該二電號之用電資料表各乙紙（
    同偵卷第二二八頁）附卷可稽。金原機機電社九十一年四月
    二十五日至同年六月二十五日之電費為四千一百三十一元；
    九十二年四月二十四至同年六月二十五日之電費為四千四百
    九十九元；九十一年六月二十五日至同年八月二十七日之電
    費為六千一百一十八元；九十二年六月二十五至同年八月二
    十六日之電費為七千四百零一元。比較上開電費，可證九十
    一、九十二年七、八月電費暴增係因炎夏冷氣用電所致，亦
    有有台灣電力公司電費收據四紙可憑。再佐以被告二人提出
    曾於金源鐵工廠停業前後為客戶善後維修之收據三份及照片
    四幀（見原審卷被告九十三年十二月六日答辯狀所附之被證
    三、四），被告此部分之辯解，堪可信實。
八、按犯罪事實應依證據認定之，無證據不得認定犯罪事實，刑
    事訴訟法第一百五十四條第二項定有明文。又犯罪事實之認
    定，應憑真實之證據，倘證據是否真實尚欠明確，自難以擬
    制推測之方法，為其判斷之基礎；而認定犯罪事實之證據係
    指足以認定被告確有犯罪行為之積極證據而言，該項證據自
    須適合於被告犯罪事實之認定，始得採為斷罪資料（最高法
    院五十三年臺上字第六五六號、二十九年上字第三一０五號
    判例參照）。且刑事訴訟上證明之資料，無論其為直接或間
    接證據，均須達於通常一般之人均不致有所懷疑，而得確信
    其為真實之程度，始得據為有罪之認定，若其關於被告是否
    犯罪之證明未能達此程度，而有合理懷疑之存在，致使無從
    形成有罪之確信，根據「罪證有疑，利於被告」之證據法則
    ，即不得遽為不利被告之認定（最高法院七十六年度臺上字
    第四九八六號判例參照）。本件被告丙○○、丁○○被訴之
    犯行，依現存之證據，尚未達確信之程度，應認被告等犯罪
    不能證明。原審判決認被告自行銷售製茶揉捻機、乾燥機及
    設立與金源鐵工廠有競業關係之金原機工社之行為，事證明
    確，予以論罪科刑，認事未洽。檢察官上訴指摘原審判決非
    有理由。但原審判決既有上開瑕疵，應由本院將原審判決撤
    銷，自為判決，諭知被告無罪。
據上論斷，應依刑事訴訟法第三百六十九條第一項前段、第三百
六十四條、第三百零一條第一項判決如主文。
本案經檢察官甲○○到庭執行職務
中　　華　　民　　國　　94　　年　　6 　　月　　29　　日
                刑事第九庭  審判長法　官　陳　筱　珮
                                  法　官　康　應　龍
                                  法　官　趙　春　碧
上列正本證明與原本無異。
不得上訴。
                                  書記官　胡　美　娟
中　　華　　民　　國　　94　　年　　6 　　月　　30　　日
                                                      Ｉ
